【裁判字號】    97,上易,130
【裁判日期】    970131
【裁判案由】    詐欺
【裁判全文】
臺灣高等法院臺中分院刑事判決         97年度上易字第130號
上  訴  人  臺灣臺中地方法院檢察署檢察官
被      告  丙○○
上列上訴人因被告詐欺案件，不服臺灣臺中地方法院96年度易字
第4746號中華民國96年11月26日第一審判決（起訴案號：臺灣臺
中地方法院檢察署96年度偵緝字第2644號），提起上訴，本院判
決如下：
    主    文
上訴駁回。
    犯罪事實
一、丙○○因經濟窘迫，缺錢花用，明知郵局之帳戶存摺、提款
    卡，在交易上係具有重要憑信之文件，且具有屬人性，其可
    預見他人使用其所有之銀行存摺、提款卡，可能用於詐欺取
    財等一般財產犯罪供被害人匯款再予提領之用，其提供帳戶
    雖無引發他人萌生犯罪之確信，但仍基於縱若有人持以犯罪
    ，亦無違反其本意之幫助他人詐欺取財不確定犯意，於民國
    95年3月23日上午10時許，在臺中市逢甲大學附近，將自己
    申辦之臺中市四張梨郵局帳號00000000000000號帳戶之存摺
    、金融卡及印章交付予「曾富群」，供其作為詐騙財物指定
    匯款之帳戶，以此方式幫助他人詐騙財物。嗣「曾富群」收
    受該存摺、提款卡及印章後，即與詐騙集團之成員共同意圖
    為自己不法之所有，基於犯意之聯絡，於95年4月6日，由姓
    名年籍不詳、自稱「陶可欣」之詐欺集團成員，於網路上與
    乙○○攀談，訛稱其可代為投注NBA賽事，並要求乙○○先
    行匯款至上開帳戶，使乙○○陷於錯誤，於95年4月6日上午
    9時11分在臺中縣大里市大新郵局匯款新臺幣5萬元至丙○○
    所有上開帳戶內，致受有損害。嗣乙○○發覺受騙，經報警
    處理，始循線查悉上情。
二、案經臺中市警察局第三分局報請臺灣臺中地方法院檢察署檢
    察官偵查起訴。
    理    由
一、證據能力方面：被告以外之人於審判外之陳述，雖不符前4
    條之規定，而經當事人於審判程序同意作為證據，法院審酌
    該言詞陳述或書面陳述作成時之情況，認為適當者，亦得為
    證據；當事人、代理人或辯護人於法院調查證據時，知有第
    159條第1項不得為證據之情形，而未於言詞辯論終結前聲明
    異議者，視為有前項之同意，刑事訴訟法第159條之5定有明
    文。本案下列引為證據之證人陳述及書證，被告均不爭執其
    證據能力，且以之作為證據並無不當，依上揭法條之規定，
    自均有證據能力，先予敘明。
二、上揭犯罪事實，業據被告丙○○於原審及本院審理中坦承不
    諱，核與被害人乙○○指訴之情節相符，且有被告上開帳戶
    之申辦資料、資金往來記錄及被害人之匯款單在卷可稽，足
    認被告之自白與事實相符，其罪證明確，犯行洵堪認定。
三、按刑法上之幫助犯，係對於犯罪與正犯有共同之認識，而以
    幫助之意思，對於正犯資以助力，而未參與實施犯罪之行為
    者而言（最高法院75年度臺上字第1509號、88年度臺上字第
    1270號判決意旨參照）。是如未參與實施犯罪構成要件之行
    為，且係出於幫助之意思提供助力，即屬幫助犯。查前揭真
    實姓名、年籍均不詳之「陶可欣」於意圖為自己不法所有之
    犯意，以上述之方式，使上述被害人陷於錯誤，因而交付本
    人之財物，該不詳之成年人係犯刑法第339條第1項之詐欺取
    財罪。被告基於幫助詐欺之不確定故意，提供上開帳戶之存
    摺、金融卡、密碼作為匯款專戶，幫助其集團成員等不詳姓
    名年籍者共同詐取被害人之款項，核被告所為，係犯刑法第
    30條第1項前段、第339條第1項之幫助詐欺取財既遂罪。被
    告提供帳戶幫助他人犯詐欺取財罪，為從犯，本院衡其犯罪
    情節較正犯為輕，依刑法第30條第2項規定，按正犯之刑減
    輕之。至上揭詐欺集團成員等人，為前開詐欺取財犯行，有
    犯意聯絡及行為分擔，固均為共同正犯，惟幫助犯係從犯，
    從屬正犯而成立，並非實施正犯，當無「幫助共同」可言（
    司法院70廳刑一字第1104號函亦同此見解），附此敘明。
四、原審因依刑法第30條第1項前段、第339條第1項、第30條第2
    項等規定，審酌被告之素行，犯罪動機、犯後態度、所生危
    害等一切情狀，予以科處有期徒刑3月，並以被告犯罪時間
    係於96年4月24日以前，合於中華民國九十六年罪犯減刑條
    例第2條第1項第3款應予減其刑期2分之1之規定，依法減刑
    為有期徒刑1月又15日，暨依刑法第41條第1項前段諭知易科
    罰金之折算標準；並以被告前未曾受有期徒刑以上刑之宣告
    ，有臺灣高等法院被告前案紀錄表附卷可稽，其經過此次之
    判刑後，當知警惕，不致有再犯之虞，而認被告所宣告之刑
    ，以暫不執行為適當，依法宣告緩刑2年，認事用法，核無
    違誤，量刑亦屬妥適。檢察官上訴意旨略以被告所為助長犯
    罪，並使犯罪集團成員得以避免查緝，致社會秩序愈形敗壞
    ，復使被害人難以取回遭受詐騙之金錢，不宜輕縱，原審對
    被告諭知緩刑，非但與目前實務均未給予緩刑之慣例不符，
    且有輕縱被告之嫌，實欠允當等語。惟查被告於審理中坦承
    犯行，足見能知悔悟；且被告因經濟窘迫，缺錢花用，一時
    失慮始肇犯行，而其所幫助詐得之款項，僅5萬元，金額不
    高，與一般經濟犯罪者，動輒詐得高額金錢之重大惡行迴然
    不同，且被告前無任何犯罪紀錄，原審對被告量處有期徒刑
    3月，並依法減其刑期2分之1暨諭知緩刑，核無輕縱之情形
    。檢察官以上詞指摘原審判決不當，其上訴並無理由，應予
    駁回。
據上論斷，應依刑事訴訟法第368條，判決如主文。
本案經檢察官甲○○到庭執行職務。
中    華    民    國    97    年    1     月    31   日
            刑事第七庭  審判長法  官  林  榮  龍
                              法  官  張  惠  立
                              法  官  鄭  永  玉
上列正本證明與原本無異。
不得上訴。
                              書記官    瑞  芳
中  華    民    國    97    年    1     月     31   日


司法院資訊處製作；財團法人民間司法改革基金會備份。
